【裁判字號】    95,再易,81
【裁判日期】    951003
【裁判案由】    損害賠償
【裁判全文】
臺灣高等法院民事判決                  95年度再易字第81號
再審原告    乙○○
訴訟代理人  甲○○
再審被告    丙○○
訴訟代理人  戊○○
再審被告    丁○○
上列當事人間請求損害賠償事件，上訴人對於中華民國95年5月
16日本院94年度上易字第992號確定判決提起再審，本院判決如
下：
    主  文
再審之訴駁回。
再審訴訟費用由再審原告負擔。
    事實及理由
一、再審原告起訴主張略以：（一）原確定判決准再審被告於上
    訴後為訴之變更，且依92年3月14日之Ｘ光片認定再審被告
    丙○○有骨折，均違反經驗法則。又再審被告丁○○在民國
    （下同）92年2月6日（即肇事後第25天）即已恢復上班，應
    已不需全日之看護，且於1月27日至2月5日恢復期間有白天
    看護即足，原確定判決認丁○○於92年2月6日至2月10日尚
    需看護、92年1月27日至2月5日需全天看護，亦違反經驗法
    則。（二）再審被告丙○○因超速被吊扣駕照，為無照駕駛
    ，違反道路交通管理處罰條例第21條規定，推定有過失，應
    負民法第184條第2項之賠償責任，而再審原告之肇事責任依
    道路交通管理處罰條例第86條規定，應減二分之一，且依道
    路交通安全規則第102條第2、10款規定，路權屬於直行車之
    再審原告，原確定判決未適用上開道路交通安全規則第102
    條第2、10款、道路交通管理處罰條例第21條、第86條，認
    再審原告要負70%之過失責任，亦有民事訴訟法第496條第1
    項第1款之再審事由。（三）且再審被告行駛之道路上有左
    右轉之標示，應讓再審原告之直行車先行，原確定判決未斟
    酌道路上左右轉之標示，認再審原告須負較大之過失責任，
    亦有民事訴訟法第497條重要證物漏未斟酌之再審事由。（
    四）再審被告之機車只有前輪的輪軸蓋板受損，其他部分及
    右後後視鏡均未受損，原確定判決依再審被告所提出右後照
    鏡受損之照片，認再審被告受有修車費新台幣（下同）3750
    元之損害，有為民事訴訟法第496條第1項第9款所定為判決
    基礎之證物係偽造或變造之再審事由。（五）原確定判決認
    定：1.再審原告車輛下方撞到再審被告機車左側。2.撞擊後
    再審被告人事倒事。3.再審原告車頭下方凹凸部位為撞擊點
    。4.再審被告丙○○有骨折。5.再審原告應負70%之肇事責
    任等事實均有錯誤。（六）原確定未說明：1.丁○○於92年
    1月27日至2月10日為何需要全天看護，及其受何精神損害。
    2.機車修車費何以未扣除折舊。3.何以認定再審被告丙○○
    外踝骨折。4.再審被告可持台北車行出具之計程車收據為主
    張之理由。5.碰撞點包括保險桿下方之理由。6.認定之肇事
    主因與刑事判決認定不同之理由，均有判決不備理由之違法
    等語，求為判決：(一)原確定判決關於命再審原告給付再審被
    告丙○○22,090元、再審被告丁○○16,418元本息暨訴訟費
    用之裁判均廢棄。(二)再審及前一、二審訴訟費用均由再審被
    告負擔。
二、再審被告則以：（一）判決理由不備，非民事訴訟法所定之
    再審事由。（二）再審被告丁○○受傷以石膏固定長達3 個
    月，私人事務不能自理，需人全天照護。其於92年2月6日回
    復上班，係因車禍事出突然，職務代理人又欲辭代理之務，
    不得已在身體未康復下上班，惟期間鍾芝麗一直在旁照顧。
    （三）機車右後視鏡確係因本件車禍而於牽回途中折斷，且
    後視鏡支架底座之深度足以支撐安全帽，不能以掛有安全帽
    即認未斷裂。（四）再審被告丙○○係因腿一直未消腫，於
    92年1月14日照X光才發現有骨折。且其於行動不便期間為看
    診及上下班，找信任之計程車包車，故而提出者為台北車行
    之收據。（五）警方採證過程，只拍攝汽車右前保險桿，且
    非於肇事時當場攝，現場跡證已受破壞，汽車右前保險桿之
    痕跡並非本件車禍之撞擊點。依X光片、再審被告當時乘座
    機車位置及碰撞情形等跡證，足知係再審原告車輛前保險桿
    撞擊再審被告二人左小腿。（六）依再審原告於臺灣新竹地
    方法院檢察署及本院刑事案件中之陳述，可知再審原告違反
    在中央分向限制線路段不得左轉及不得跨越分向限制線等規
    定。而依其所提出險內容，亦可知其係在禁止左轉及迴車區
    ，為尋找停車位快速迴車，違反道路交通安全規則第97條第
    1、2、6款及第98條第5款之規定，應負完全之肇事責任等語
    ，資為抗辯。
三、按民事訴訟法第496條第1項第1款所謂適用法規顯有錯誤，
    係指確定判決違背法規或現存判例解釋者而言，不包括漏未
    斟酌證據及認定事實錯誤之情形在內。最高法院71年度台再
    字第210號、63年度台上字第880號判例意旨參照。又提起再
    審之訴，以原確定判決有民事訴訟法第496條第1項各款情形
    ，或合於同法第497條之情形為限，原確定判決縱有判決理
    由不備情形，亦非法定再審之原因。本件再審原告主張原確
    定判決就車禍撞擊點、撞擊後再審被告有無倒地、再審原告
    車頭下方凹凸部位是否撞擊點、再審被告丙○○有無骨折、
    再審原告應負之肇事責任比例等事實之認定錯誤；及認定汽
    車之碰撞點包括保險桿下方、再審原告丙○○外踝骨折，及
    認再審被告得請求之看護費、精神損害、修車費、計程車費
    部分，判決理由不備，均非得提起再審之訴之事由，其執此
    為再審理由，提起再審之訴，於法即有未合。
四、又再審被告於原法院提起刑事附帶民事訴訟時，即以再審原
    告為肇事者起訴求償，有其刑事附帶民事訴訟狀可稽（見原
    法院92年交附民字第63號卷第3頁），其於刑事裁定移送民
    庭後，雖追加甲○○為被告，請求二人共同負侵權行為損害
    賠償責任，惟其於原審既本即有以再審被告為肇事者請求損
    害賠償之意，則其於上訴後減縮起訴聲明，僅請求再審原告
    賠償，並無不合。又再審被告丙○○係於92年1月17日回馬
    偕紀念醫院新竹分院骨科門診時，經Ｘ光檢查發現左足踝外
    踝骨折，有該院92年12月16日馬院竹醫務字第乙927309號函
    可憑（見臺灣新竹地方法院92年度交易字第79號卷第117頁
    ），原確定判決據以認定再審被告丙○○因本件車禍受有骨
    折之傷害，與經驗法則並無違背。而再審被告丁○○因本件
    車禍受有左脛骨下端粉碎性骨折之傷害，於92年1月12日入
    院治療，左下肢以石膏固定，須使用柺杖始能行動，須全日
    看護照顧約一個月，有馬偕紀念醫院新竹分院94年9月21日
    馬院竹系字第乙946338號函在卷可稽（見原審卷四第121頁
    ），且再審被告丁○○因此向其任職之中正紀念堂管理處請
    病假26日又1小時，，復有國立中正紀念堂管理處94年9月28
    日正人字第0940002288號函在卷可考（見原審卷4第111頁）
    ，則原確定判決認再審被上訴人丁○○自92年1月12日起至
    同年2月10日須全日看護，與經驗法則亦無違背。再審原告
    主張原確定判決此部分違反經驗法則，應無可取。
五、又原確定判決已認定再審被告丙○○無照駕駛，騎乘機車行
    經無號誌岔路口時，未注意車前狀況，就本件車禍之發生亦
    有過失（見原確定判決第13、14頁），至於兩造就本件車禍
    發生之過失比例之認定，為法院認定事實之職權行使，再審
    原告以原確定判決未適用道路交通安全規則第102條第2、10
    款、道路交通管理處罰條例第21條、第86條規定，未斟酌肇
    事道路上左右轉之標示及路權之歸屬，認定再審原告要負
    70%之過失責任，而有民事訴訟法第496條第1項第1款適用法
    規顯有錯誤及同法第497條所定重要證物漏未斟酌之再審事
    由，並無足取。
六、另原確定判決係依據再審被告所提訴外人裕興機車行出具之
    二紙修車費收據（見原審卷二第73頁），認定再審被告丙○
    ○所有機車因本件車禍毀損，而支出修車費3750元，並非依
    據再審被告所提機車右後照鏡受損之照片認定再審被告受有
    支出修車費3750元之損害。而再審原告於原訴訟程序中僅泛
    稱再審被告修車費僅需100元（見本院前審卷二第368頁），
    並未具體指摘再審被告所提上開二紙修車費所列各項修理費
    用中，何項目有何不當，就系爭二紙修車費收據形式上之真
    正亦未爭執，則原確定判決依再審被告所提修車費收據，認
    定再審被告受有支出修車費3750元之損害，亦無違誤，再審
    原告指原確定判決依再審被告所提機車右後照鏡受損之照片
    認定再審被告受有支出修車費3750元之損害，為有民事訴訟
    法第496條第1項第9款所定之再審事由，亦非可取。
七、據上論結，本件再審之訴為無理由，依民事訴訟法第78條判
    決如主文。
中    華    民    國    95    年    10    月    3     日
                    民事第三庭
                        審判長法  官  林敬修
                              法  官  劉勝吉
                              法  官  張靜女
正本係照原本作成。
不得上訴。
中    華    民    國    95    年    10    月    4     日
                              書記官  廖麗蓮


司法院資訊處製作；財團法人民間司法改革基金會備份。
